【裁判字號】    98,裁,2332
【裁判日期】    980930
【裁判案由】    扣繳稅款
【裁判全文】
最  高  行  政  法  院  裁  定
                                      98年度裁字第2332號
上  訴  人  甲○○○
被 上訴 人  財政部高雄市國稅局
代  表  人  乙○○
上列當事人間扣繳稅款事件，上訴人對於中華民國96年10月31日
高雄高等行政法院96年度簡字第204號判決，提起上訴，本院裁
定如下：
    主  文
上訴駁回。
上訴審訴訟費用由上訴人負擔。
    理  由
一、按對於適用簡易程序之裁判提起上訴，須經本院許可。前項
    許可，以訴訟事件所涉及之法律見解具有原則性者為限，行
    政訴訟法第235條定有明文。所謂法律見解具有原則性，係
    指該訴訟事件所涉及之法律問題意義重大，而有加以闡釋之
    必要而言。
二、本件上訴人係寶凱電子企業股份有限公司（下稱寶凱公司）
    負責人，亦即所得稅法規定之扣繳義務人，該公司94年度給
    付納稅義務人薪資所得計新臺幣（下同）4,061萬6,689元，
    扣繳所得稅額119萬8,278元，惟上訴人於民國95年1月28日
    填報各類所得扣繳暨免扣繳憑單申報書時，申報薪資所得為
    4,061萬7,949元，扣繳稅額為90萬8,478元，嗣於95年6月23
    日自動辦理補申報，被上訴人乃按上訴人未依法據實填報扣
    繳憑單之扣繳稅額28萬9,800元處10％罰鍰2萬8,900元（計
    至百元止）。上訴人不服，申請復查，獲追減1萬7,650元，
    上訴人仍不服，循序提起行政訴訟，遭原審判決駁回，遂提
    起本件上訴。
三、本件上訴人對於高等行政法院適用簡易程序所為之判決，提
    起上訴，係以：（一）以詐術或其他不正當方法逃漏稅捐者
    ，只要於稽徵機關調查前自動補報並補繳，其處罰即可免除
    ；以此衡之所得稅法第114條第2款未依第92條規定之期限按
    實填報或填發扣繳憑單，應按扣繳稅額處20%之罰鍰規定，
    卻被排除於免罰之適用範圍，明顯違反憲法比例原則。且以
    詐術或其他不正當方法逃漏稅捐，其行政罰之罰度為6萬元
    ，反觀違反所得稅法第114條第2款規定之罰度僅2萬2千5百
    元，依舉重明輕法理，斷無科處罰鍰之理。（二）本件純係
    上訴人發現各類所得扣繳憑單有誤而主動更正，而知悉錯誤
    後之更正係屬事後補正行為，補正後之效果溯及於原先行為
    時生效，即更正後，原先錯誤行為於行為時即視為正確行為
    。原處分以治癒過程中之瑕疵為處罰對象，已逾越行為責任
    原則之界限。又被上訴人所轄稽徵所大多肯認補正後之效果
    溯及於原先行為時生效，本件僅因歸屬小港稽徵所管轄，而
    需受罰，顯與平等原則有違等語，為其論據。
四、本院按：（一）「納稅義務人自動向稅捐稽徵機關補報並補
    繳所漏稅款者，凡屬未經檢舉、未經稽徵機關或財政部指定
    之調查人員進行調查之案件，左列之處罰一律免除；其涉及
    刑事責任者，並得免除其刑：一、本法第41條至第45條之處
    罰。二、各稅法所定關於逃漏稅之處罰。前項補繳之稅款，
    應自該項稅捐原繳納期限截止之次日起，至補繳之日止，就
    補繳之應納稅捐，依原應繳納稅款期間屆滿之日郵政儲金匯
    業局之一年期定期存款利率按日加計利息，一併徵收。」「
    納稅義務人自動向稅捐稽徵機關補報並補繳所漏稅款者，凡
    屬未經檢舉、未經稽徵機關或財政部指定之調查人員進行調
    查之案件，下列之處罰一律免除；其涉及刑事責任者，並得
    免除其刑：一、本法第41條至第45條之處罰。二、各稅法所
    定關於逃漏稅之處罰。前項補繳之稅款，應自該項稅捐原繳
    納期限截止之次日起，至補繳之日止，就補繳之應納稅捐，
    依原應繳納稅款期間屆滿之日郵政儲金匯業局之一年期定期
    存款利率按日加計利息，一併徵收。」98年5月13日修正公
    布前後之稅捐稽徵法第48條之1分別定有明文。查不論依上
    述修正前後稅捐稽徵法第48條之1規定，本條規定免罰之範
    圍，均不含行為時所得稅法第114條第2款：「扣繳義務人如
    有左列情事之一者，分別依各該款規定處罰：......二、扣
    繳義務人已依本法扣繳稅款，而未依第92條規定之期限按實
    填報或填發扣繳憑單者，除限期責令補報或填發外，應按扣
    繳稅額處20％之罰鍰。但最高不得超過2萬2,500元，最低不
    得少於1,500元；逾期自動申報或填發者，減半處罰。．．
    ．。」所規定之行為罰。而依稅捐稽徵法第48條之1原係為
    鼓勵自動向稅捐稽徵機關補報補繳所漏稅捐，針對漏稅罰為
    免罰之規範。嗣於82年7月16日修正公布增列關於稅捐稽徵
    法第41條至第45條處罰之免罰規定，並將免罰範圍明訂及於
    刑事責任之立法理由。暨所得稅法第114條第2款已就該款之
    行為罰，為逾期自動申報或填發者，減半處罰之規定。足見
    此等減免處罰規定，核屬立法者基於立法政策之裁量而為，
    自無違反比例原則或舉重明輕法理之情。（二）又參諸行政
    程序法第101條、行政訴訟法第218條準用民事訴訟法第232
    條等關於行政處分或裁判更正之規定，可知所謂「更正」，
    係針對誤寫、誤算或其他類此之顯然錯誤而為。惟依原判決
    確定之事實，本件上訴人係因扣繳所得稅額119萬8,278元，
    然填報各類所得扣繳暨免扣繳憑單申報書所申報之扣繳稅額
    為90萬8,478元，故被上訴人乃認上訴人有扣繳稅額28萬9,8
    00元未依法據實填報扣繳憑單情事，據以依行為時所得稅法
    第114條第2款為處分。是上訴人雖於95年6月23日提出正確
    之各類所得扣繳暨免扣繳憑單申報書，然其性質核屬就原未
    依法據實填報部分，所為之自動補報，並非就所謂誤寫、誤
    算或其他類此之顯然錯誤所為之更正，自不因之得溯及於原
    行為時發生效力。（三）再按「憲法之平等原則要求行政機
    關對於事物本質上相同之事件作相同處理，乃形成行政自我
    拘束，惟憲法之平等原則係指合法之平等，不包含違法之平
    等。故行政先例需屬合法者，乃行政自我拘束之前提要件，
    憲法之平等原則，並非賦予人民有要求行政機關重複錯誤之
    請求權。」業經本院著有93年判字第1392號判例可循。本件
    上訴人嗣後補申報行為，依上開所述，性質上既屬逾期之自
    動補報，依上述行為時所得稅法第114條第2款規定，被上訴
    人即無不予處罰之依據。故不論是否有上訴意旨所主張未處
    罰之先例，依本院上述判例，本件亦無上訴意旨所稱違反平
    等原則情事。（四）綜上所述，上訴意旨所爭議者，或係基
    於立法裁量後之法律明文規定，或上訴人有所誤解之一己意
    見，並無所涉及之法律問題意義重大，有由本院加以闡釋必
    要之法律見解具有原則性情事。故上訴人提起本件上訴，依
    首開規定及說明，不應許可，其上訴難謂合法，應予駁回。
五、據上論結，本件上訴為不合法。依行政訴訟法第249條第1項
    前段、第104條、民事訴訟法第95條、第78條，裁定如主文
    。
中    華    民    國    98    年    9     月    30    日
                    最高行政法院第一庭
                        審判長法官  鄭  淑  貞
                              法官  鄭  忠  仁
                              法官  楊  惠  欽
                              法官  陳  鴻  斌
                              法官  胡  方  新
以  上  正  本  證  明  與  原  本  無  異
中    華    民    國    98    年    10    月     1    日
                              書記官  張  雅  琴


司法院資訊處製作；財團法人民間司法改革基金會備份。
